【裁判字號】    96,訴,1605
【裁判日期】    970317
【裁判案由】    殺人未遂等
【裁判全文】
臺灣桃園地方法院刑事判決              96年度訴字第1605號
公  訴  人  臺灣桃園地方法院檢察署檢察官
被      告  甲○○
指定辯護人  本院公設辯護人丁○○
上列被告因違反槍砲彈藥刀械管制條例等案件，經檢察官提起公
訴（96年度偵字第20332號），本院判決如下：
    主  文
甲○○未經許可，寄藏可發射子彈具有殺傷力之改造手槍，處有
期徒刑肆年肆月，併科罰金新臺幣拾伍萬元，罰金如易服勞役，
以新臺幣參仟元折算壹日，如附表編號1 所示之改造手槍沒收；
又以加害生命、身體之事，恐嚇他人致生危害於安全，處有期徒
刑肆月，如附表編號1 所示之改造手槍沒收；又殺人未遂，處有
期徒刑玖年，如附表編號1 所示之改造手槍沒收；應執行有期徒
刑拾參年陸月，併科罰金新臺幣拾伍萬元，罰金如易服勞役，以
新臺幣參仟元折算壹日，如附表編號1 所示之改造手槍沒收。
被訴傷害部分公訴不受理。
    事  實
一、甲○○明知具有殺傷力之槍枝及子彈，未經中央主管機關許
    可，不得寄藏，竟於民國96年（起訴書誤載為95年）7 月中
    旬某日，在桃園縣新屋鄉石磊村4 鄰10號住處，受謝宗達（
    已於96年8 月1 日死亡）委託，代為保管如附表編號1 所示
    具殺傷力之改造手槍1 支及如附表編號2 所示具殺傷力之子
    彈2 顆，並將之藏放於前開住處內。
二、甲○○見其上址住處旁工地之工人己○○、戊○○、丙○○
    等人屢將車輛停放其住處對面之土地，因此心生不滿，遂於
    96年8 月30日下午5 時20分許，持如附表編號1 所示之改造
    手槍（彈匣內已裝填如附表編號2 所示之子彈）前往其住處
    旁建築工地，先基於傷害之犯意，以上開改造手槍之槍柄毆
    打己○○之後腦部，致己○○受有左耳後頭皮裂傷之傷害（
    傷害部分業據己○○撤回告訴），而甲○○行兇過程中因己○○有閃躲之動作，甲○○竟另基於恐嚇之犯意，先拉動上
    開改造手槍之槍機將子彈上膛後，再對己○○恫稱：這是真
    槍，有子彈，不要閃躲，否則要彈掉等語，使己○○心生畏
    懼，致生危害於安全。其間戊○○因見己○○遭甲○○攻擊
    ，上前欲搭救己○○，甲○○竟又基於傷害之犯意，以上開
    改造手槍之槍柄毆打戊○○，致戊○○受有頭皮裂傷之傷害
    （傷害部分業據戊○○撤回告訴），而丙○○見己○○、戊○○先後遭甲○○毆打，乃趁機上前欲阻止甲○○之暴行，
    詎甲○○竟基於殺人之犯意，持上開已將子彈上膛而隨時可
    擊發之改造手槍抵住丙○○之左胸口並扣下扳機，惟因該支
    改造手槍恰無法順利擊發已上膛之該顆子彈，丙○○方免倖
    免一死，甲○○殺人之舉並未得逞。嗣丙○○見子彈未擊發
    ，旋即奪下上開槍、彈，甲○○則趁隙逃逸，警方據報前往
    現場處理時先扣得如附表所示之槍、彈，再循線拘提甲○○
    到案。
三、案經己○○、戊○○告訴及桃園縣政府警察局楊梅分局報請
    臺灣桃園地方法院檢察署檢察官偵查起訴。
    理  由
壹、有罪部分：
一、訊據被告甲○○固坦承受託保管扣案槍枝，但辯稱：其覺得
    謝宗達交付之槍枝看起來像真槍又像是玩具槍，因謝宗達是
    將整把槍交給其觀看，其不知槍裡面有無子彈云云，亦否認
    有恐嚇及殺人未遂之犯行，辯稱：其未對己○○說任何恐嚇
    的話，亦未持槍抵住丙○○之胸口，及朝丙○○之胸口扣扳
    機云云。經查，前揭事實業據證人己○○、丙○○於檢察官
    訊問、本院審理時，及證人即本案之查獲員警乙○○、證人
    即本案槍、彈之鑑定人庚○○於本院審理時具結證述綦詳，
    而扣案之上開槍、彈經送請內政部警政署刑事警察局鑑定結
    果，認如附表編號1 所示槍枝係由仿VALTRO廠85COMBAT型金
    屬模型槍製造之槍枝，車通金屬槍管內阻鐵及加裝金屬撞針
    而成之改造手槍，擊發功能正常，可供擊發適用之子彈使用
    ，具殺傷力；如附表編號2 所示之子彈，均係由金屬彈殼組
    合直徑8 ±0.5mm 金屬彈頭而成之非制式子彈，經採樣1 顆
    試射，可擊發，另顆扣案子彈經裝填至扣案改造手槍內實際
    試射，亦可擊發，均具殺傷力等情，亦有該局96年10月8 日
    刑鑑字第0960140631號槍彈鑑定書、97年1 月31日刑鑑字第
    0970015301號函各1 份在卷可考，復有如附表所示之槍、彈
    扣案可資佐證。
二、被告雖以前詞置辯，但查：
  (一)參酌被告於本院96年8 月31日訊問時供稱：我回家拿一把改
    造手槍及彈匣，彈匣裡面有兩顆子彈等語（見聲羈卷第14頁
    ），及於本院行準備程序時供稱：「（你拿出來的槍裡面有
    子彈嗎？）有。」等語（見本院卷第35頁），堪認被告對謝
    宗達於交付改造手槍時，係同時交付2 顆子彈一事，實知之
    甚詳，是其嗣後翻稱不知道槍裡有無子彈云云，不足採信。
  (二)被告於本院行準備程序時先辯稱：謝宗達告訴我那是道具槍
    ，我才幫他保管云云（見本院卷第16頁），嗣於本院審理時
    卻翻稱：我沒有問謝宗達那是什麼槍，看起來像玩具槍又像
    真槍云云（見本院卷第162 頁），足見被告前後供述明顯不
    一，所辯已難遽予採信。再者，謝宗達所持有如附表所示之
    槍、彈若係不具殺傷力之玩具槍及玩具子彈，謝宗達大可將
    之與其他日常用品放置於住處內即可，豈有刻意將槍、彈交
    由被告保管之必要，是謝宗達委託被告保管之槍、彈顯非可
    任意曝光之物品。況槍枝及子彈在我國又屬非經許可不得非
    法寄藏之物，被告於受託保管具槍枝外型之之物品時，若無
    違法寄藏槍、彈之意，理應先確認槍、彈並無殺傷力而無觸
    法之虞後始加以收受，然由被告於本院審理時供稱：「謝宗
    達委託你保管槍枝、子彈的同時，有請你保管其他東西嗎？
    ）沒有。（拿來的時候，用什麼包裝？）先給我看，然後用
    報紙包。（他要去哪裡，做什麼事情，為什麼要交給你保管
    ？）我沒有問他，因為他是隔壁鄰居。（為什麼不可以放在
    家裡？）我也不曉得。（如果是玩具槍的話，放在家裡就可
    以了？）我也不曉得，他就說放在我這裡，他再回來拿。（
    人家拿槍過來給你看，請你保管，你都沒有問原因，為什麼
    他自己不保管，他家不夠大這些情況，你就收下來了？）我
    都沒有問，我把他當成自己哥哥一樣，我不會問這些。」等
    語（見本院卷第160 至161 頁），顯見被告於謝宗達突將具
    槍枝外型之物品託其保管時，並未就該物品之性質及託其保
    管之原因為任何質疑，稽此益徵被告對於謝宗達所交付者係
    具殺傷力之槍、彈，而非普通之玩具手槍、子彈，已有明確
    之認識。
  (三)被告持槍恐嚇己○○之犯行，業經證人己○○於檢察官訊問
    及本院審理時將被害之經過情形詳細敘明，且其先後之證述
    情節又屬一致，所述內容當非空言杜撰，且由被告於檢察官
    訊問時供稱：我當天持槍是想嚇他們等語觀之（見偵卷第42
    、53頁），被告斯時確有以扣案槍、彈恐嚇己○○之意甚明
    ，是證人己○○所述被告持槍恐嚇稱不要閃躲、不然要彈掉
    等證詞，自較被告辯稱其純粹是罵停車的問題，並沒有恐嚇
    之辯解為可採。
  (四)被告持以抵住丙○○胸口之槍、彈均具有殺傷力乙情，已如
    前述，再參酌證人己○○於本院審理時證稱：被告過來就拿
    槍柄打我的後腦，我就一直閃，然後他就拉槍機等語（見本
    院卷第123 頁），及證人丙○○於本院審理時證稱：我有看
    到被告拉槍機，被告在打戊○○的時候，我趁被告不注意的
    時候上前接近他，然後被告就把槍直接抵過來，就抵住我的
    左胸口，接著我就聽到「扣」一聲，不過沒有擊發等語（見
    本院卷第136 至137 頁），暨證人乙○○於本院審理時證稱
    ：丙○○交給警方的槍經拆解後，發現彈匣裡有一顆子彈，
    槍管裡面也有一顆子彈，這種情況是指這把槍已經上膛，一
    般上膛是拉槍機，放掉槍機後，擊錘向後，如果扣扳機而該
    顆子彈沒有擊發的話，擊錘會往前，不會自動往後，我到現
    場去從丙○○手中接收這把槍的時候，它的擊錘是呈現往前
    的狀態等語（見本院卷第74至77頁），堪認被告確係手持可
    發射子彈之改造手槍，且有拉動槍機將具殺傷力子彈上膛，
    並朝丙○○之左胸口扣下扳機之舉動無訛。
  (五)另查，左胸部內有心臟及肺臟等人體重要臟器，為人體要害
    部位，持可發射子彈且已將具殺傷力子彈上膛之改造手槍，
    朝人之左胸部扣扳機，足以致人於死，應為一般人所可知悉
    之事項，被告雖辯稱其當時有喝酒云云，惟由被告於案發時
    不僅能思及攜帶槍、彈以壯聲勢，且能明確以：這是真槍，
    有子彈，不要閃躲，否則要彈掉等語恐嚇己○○，更能在槍
    、彈遭丙○○奪下而情況對其不利時，選擇逃離現場以趨吉
    避凶等情形觀之，被告於斯時當非處於認識力、判斷力及行
    為抉擇、控制力不足之狀態。準此，被告於行為當時顯處於
    意識清楚之狀態，其主觀上要可認識持上開改造手槍朝人之
    左胸部扣扳機，將生致人於死之結果，職是，既認識預見於
    此，竟仍執意悍然為之，顯足徵被告行兇時之殺意係極為堅
    定，是被告確有殺害丙○○之故意甚明。
  (六)至被告扣下扳機後，槍膛內之子彈雖未順利擊發，然被告持
    以行兇之扣案改造手槍可供擊發適用之子彈，扣案子彈經採
    樣1 顆試射可擊發，另顆扣案子彈經裝填至扣案改造手槍實
    際試射，亦可擊發，而足認上開槍、彈均具殺傷力等情，既
    已詳如前述。且參酌證人庚○○於本院審理時證稱：「（本
    件槍枝有無可能剛扣扳機時，擊錘往前打到撞針時，然後撞
    針卡住，所以不會往前撞擊到底火？）就我實際操作的時候
    ，沒有發現這種情形。（乙○○在本院作證的時候，他有提
    到這把槍他們有先送到桃園刑警大隊鑑識組，鑑驗的時候他
    們發現撞針跟擊錘的部位生鏽，所以扣扳機，擊錘往前，撞
    針卡住，所以不會往前撞擊到底火，你在檢視這把槍的時候
    ，有注意到這種情型嗎？）沒有，我拉擊錘，扣扳機的時候
    就有往前打。（撞針能否打擊，如何知道？）放一個柱狀物
    進去，撞針如果彈出來的話，就表示有撞擊的力道。（你剛
    剛測試的結果，這枝鉛筆從槍管內彈出，是什麼意思？）這
    個撞針有往前打擊底火的力道。（不過這個撞針打擊底火有
    這個力道，這個力道是否足以使得底火裡面的火藥引爆，如
    何認定？）這把槍我在測試時，我有裝填一個沒有彈頭但是
    有底火的子彈去測試，它可以打響底火。（本案檢察官起訴
    被告涉嫌殺人未遂，認定的事實是說被告拿這把槍，子彈上
    膛，對準一個人的胸口扣扳機，不過子彈沒有擊發，如果按
    照你檢測的結果，這把槍是一個有效的發射子彈的工具，而
    這兩顆子彈也有殺傷力，代表可以擊發，這個情況為什麼會
    存在？）這個可能要看被告當初如何操作這把槍，是否實際
    上膛之後，或是把保險關掉。（你剛剛說保險沒有作用，然
    後警察也說有一顆子彈在膛室裡面？）可能是沒有打響那顆
    子彈，因為土造子彈的品質不好，不像制式子彈跟制式手槍
    ，改造手槍去打，品質就不是很好，所以也有可能造成沒有
    辦法擊發。（那是槍的問題，還是子彈的問題？）可能是兩
    者搭配起來。（你的意思是說這種改造槍即使在某些情況下
    可以打響底火，不過不是每次都有這種力道？）力道應該是
    固定的，不過不知道可以打響哪種子彈的底火。（這把槍如
    果功能正常，機械結構完整，那麼每一次扣扳機的時候，擊
    錘都可以有效打擊撞針，使撞針打擊底火，力道又應該是相
    同的，可以這麼說嗎？）運作正常的話，應該可以這麼說。
    （不過因為土造子彈品質不穩定，所以底火的敏感度也不一
    定，會有差異性，所以土造的手槍碰到底火敏感度有差異的
    子彈，不見得每一顆子彈都可以擊發？）是的。」等語（見
    本院卷第89至95頁），益徵扣案改造手槍確有正常擊發適用
    子彈之功能，僅因被告扣扳機時，該上膛之子彈恰因底火之
    敏感度較低或其他障礙因素致無法順利擊發。稽上各端，被
    告既係持可發射適用子彈而具殺傷力之改造手槍，裝填具殺
    傷力之子彈，並在子彈上膛後持以對丙○○之左胸口扣下扳
    機，則其行為在客觀上顯足以令社會大眾感到不安，且其持
    上開槍、彈朝丙○○扣扳機之舉動又非不具危險性，僅因手
    槍與子彈恰無法配合之意外障礙而未生犯罪之結果，是其所
    為仍屬障礙未遂，尚不得以不能未遂論處。
三、綜上論述，被告前揭辯解顯屬卸責之飾詞，不足採信，本件
    事證已經明確，被告之犯行堪予認定，應依法論科。
四、核被告所為，係犯槍砲彈藥刀械管制條例第8 條第4 項之未
    經許可寄藏可發射子彈具有殺傷力之改造手槍罪、同條例第
    12條第4 項之未經許可寄藏具殺傷力子彈罪、刑法第305 條
    之恐嚇危害安全罪及同法第271 條第2 項、第1 項之殺人未
    遂罪。而「寄藏」之受人委託代為保管，其保管之本身所為
    之「持有」，實係「寄藏」之當然結果，法律上應僅就「寄
    藏」行為為包括之評價，不另就「持有」予以論罪。被告以
    一寄藏行為同時寄藏如附表編號1 、2 所示之槍枝及子彈，
    為想像競合犯，應依刑法第55條之規定從一重之寄藏可發射
    子彈具有殺傷力之改造手槍罪處斷。被告雖著手於殺人行為
    之實行，惟因該支改造手槍恰因故未能順利擊發已上膛子彈
    之障礙而未生死亡之結果，為障礙未遂，爰依刑法第25條第
    2 項規定按既遂犯之刑減輕之。被告所犯上開寄藏改造手槍
    、恐嚇及殺人未遂罪間，犯意各別，行為不同，應分論併罰
    之。爰審酌被告前有多項犯罪前科（見臺灣高等法院被告前
    案紀錄表），素行欠佳，兼衡其犯罪之目的、手段、寄藏槍
    、彈之數量、所生之危害程度，及其僅因停車之細故即萌生
    殺人之犯意，暨其犯後否認大部分犯行，態度欠佳等一切情
    狀，各量處如主文所示之刑，另就併科罰金之部分諭知易服
    勞役之折算標準，並定其應執行刑。如附表編號1 所示之改
    造手槍屬違禁物，應依刑法第38條第1 項第1 款規定宣告沒
    收。而被告持以恐嚇己○○及射殺丙○○之改造手槍雖屬謝
    宗達委託被告保管之物，而非被告所有，但因屬違禁物，亦
    應於恐嚇及殺人未遂之主文項下宣告沒收。至如附表編號2
    所示之子彈業經鑑驗試射，已經實際擊發而僅餘彈殼、彈頭
    ，已非屬違禁物，而所餘彈殼、彈頭與被告原供以恐嚇及殺
    人未遂之子彈在性質上亦非相同之物品，且非屬被告所有，
    自毋庸為沒收之諭知。
五、公訴意旨另以：被告基於恐嚇之犯意，於96年8月30日下午5
    時20分許，持上開槍、彈至其前揭住處旁之建築工地，向己○○、戊○○、丙○○出言嚇稱：這是真槍，大家不要動等
    語，使己○○、戊○○、丙○○心生畏懼，致生危害於安全
    ，因認被告此部分亦涉犯恐嚇危害安全罪嫌。經查，證人丙○○於檢察官訊問時雖證稱：被告從家裡走出來且手上拿著
    槍，一直說是真槍，便開始打己○○等語（見偵卷第53頁）
    ，而證人戊○○於檢察官訊問時雖亦證稱：我一開始看到甲○○，他就已經拿著槍叫大家不要動，他打己○○時，我去
    救己○○等語（見偵卷第54頁），然該等情節與證人己○○
    於檢察官訊問時證稱：我一看到被告時，他手上已經拿了一
    把槍，當時他馬上衝過來打我的後腦杓，打完就一直拿手槍
    指著我的頭，說這是真槍，叫我不要閃躲等語（見偵卷第51
    頁），及其於本院審理時證稱：被告走過來的過程中，只有
    說車子怎麼可以停這樣，沒有說槍是真的，叫大家不要動，
    我很確定甲○○邊走邊說你們車子怎麼這樣停，然後就過來
    敲我，我就閃躲，閃躲過程中他跟我說槍是真的，被告並不
    是來了之後就對在場的人說槍是真的等語（見本院卷第128
    、129 頁），暨證人戊○○於本院審理時證稱：我沒有聽到
    被告在整個過程中有說什麼話，被告走過來的時候我沒有看
    到，我看到的時候是己○○被打等語（見本院卷第130 至13
    1 頁）並不相符，且證人戊○○於本院審理時復證稱：我不
    記得我在地檢署作證時所說的話，是我自己親眼看到的，還
    是事後聽其他人說的，還是事後自己綜合判斷的，因為我被
    打暈了等語（見本院卷第132 頁），足見證人己○○、戊○○、丙○○就被告於持槍柄毆打己○○前，是否曾出言對己○○、戊○○及丙○○恐嚇之部分，並無一致之證述，依罪
    證有疑利歸被告之原則，自難遽以恐嚇危害安全罪相繩，是
    公訴意旨認被告此部分涉犯恐嚇危害安全罪，即有未合，此
    外復查無其他積極證據足資證明被告確有公訴人所指此部分
    之恐嚇犯行，惟此部分犯行縱成罪，亦與被告上開恐嚇危害
    安全罪有接續犯之實質上一罪關係，爰不另為無罪之諭知。
貳、公訴不受理部分：
一、公訴意旨略以：被告甲○○基於傷害之犯意，於96年8 月30
    日下午5 時20分許，持如附表所示之槍、彈前往其住處旁建
    築工地，先以該支改造手槍之槍柄毆打己○○之頭部，致己○○受有左耳後頭皮裂傷之傷害，再以該支改造手槍之槍柄
    毆打戊○○之頭部，致戊○○受有頭皮裂傷之傷害，因認被
    告此部分涉犯刑法第277 條第1 項之傷害罪嫌。
二、按告訴乃論之罪，告訴人於第一審辯論終結前得撤回其告訴
    ；又告訴經撤回者，得不經言詞辯論，逕諭知不受理之判決
    ，刑事訴訟法第238 條第1 項、第303 條第3 款、第307 條
    分別定有明文。
三、經查，被告涉犯傷害罪部分依刑法第287 條前段規定，須告
    訴乃論，茲告訴人己○○、戊○○業於本院審理時當庭撤回
    傷害告訴，有審判筆錄1 份在卷可考，揆諸首揭法條之規定
    ，檢察官起訴之傷害罪部分爰不經言詞辯論，逕諭知不受理
    之判決。
據上論斷，應依刑事訴訟法第299 條第1 項前段、第303 條第3
款、第307 條，槍砲彈藥刀械管制條例第8 條第4 項、第12條第
4 項，刑法第11條前段、第305 條、第271 條第1 項、第2 項、
第55條、第25條第2 項、第42條第3 項、第51條第5 款、第38條
第1 項第1 款，判決如主文。
本案經檢察官許曉微到庭執行職務。
中    華    民    國    97    年    3     月    17    日
              刑事第十一庭  審判長法  官  蔡榮澤
                                  法  官  紀凱峰
                                  法  官  魏于傑
上正本證明與原本無異。
如不服本判決，得於收受判決正本後10日內，向本院提出上訴狀
。
                                  書記官  林怡君
中    華    民    國    97    年    3     月    25    日
附表：
┌──┬──────┬───┬─────────────────────┐
│編號│物品名稱    │數  量│備                                      註│
├──┼──────┼───┼─────────────────────┤
│1   │改造手槍（槍│1 支  │扣案，係由仿VALTRO廠85 COMBAT型金屬模型槍 │
│    │枝管制編號：│      │製造之槍枝，車通金屬槍管內阻鐵及加裝金屬撞│
│    │0000000000）│      │針而成之改造手槍，擊發功能正常，可供擊發適│
│    │            │      │用之子彈使用，具殺傷力                    │
├──┼──────┼───┼─────────────────────┤
│2   │子彈        │2 顆  │扣案，均係非制式子彈，由金屬彈殼組合直徑8 │
│    │            │      │±0.5mm金屬彈頭而成，已於送鑑時試射擊發， │
│    │            │      │均具殺傷力                                │
└──┴──────┴───┴─────────────────────┘
本案論罪科刑主要法條：
槍砲彈藥刀械管制條例第8條第4項
未經許可，持有、寄藏或意圖販賣而陳列第 1 項所列槍枝者，處
 3 年以上10年以下有期徒刑，併科新臺幣700 萬元以下罰金。
槍砲彈藥刀械管制條例第12條第4項
未經許可，持有、寄藏或意圖販賣而陳列子彈者，處 5 年以下有
期徒刑，併科新台幣 300 萬元以下罰金。
中華民國刑法第305條
（恐嚇危害安全罪）
以加害生命、身體、自由、名譽、財產之事，恐嚇他人致生危害
於安全者，處 2 年以下有期徒刑、拘役或 3 百元以下罰金。
中華民國刑法第271條第1項、第2項
（普通殺人罪）
殺人者，處死刑、無期徒刑或 10 年以上有期徒刑。
前項之未遂犯罰之。


司法院資訊處製作；財團法人民間司法改革基金會備份。
